【裁判字號】    97,消債更,1082
【裁判日期】    980117
【裁判案由】    更生事件
【裁判全文】
臺灣臺南地方法院民事裁定          97年度消債更字第1082號
債  務  人  甲○○○○○○
代  理  人  張文嘉律師
上列當事人聲請消費者債務清理事件，本院裁定如下：
    主  文
債務人甲○○○○○○自民國九十八年一月十七日下午五時起開
始更生程序。
    理  由
一、按債務人不能清償債務或有不能清償之虞者，得依本條例所
    定更生或清算程序，清理其債務。債務人無擔保或無優先權
    之債務總額未逾新臺幣一千二百萬元者，於法院裁定開始清
    算程序或宣告破產前，得向法院聲請更生。債務人與金融機
    構協商成立者，不得聲請更生或清算，但因不可歸責於己之
    事由，致履行顯有重大困難者，不在此限。本條例施行前，
    債務人依金融主管機關協調成立之中華民國銀行公會會員辦
    理消費金融案件無擔保債務協商機制與金融機構成立之協商
    ，準用前項之規定。消費者債務清理條例第3條、第42條第1
    項及第151 條第5項、第6項分別定有明文。次按法院開始更
    生程序之裁定，應載明其年、月、日、時，並即時發生效力
    ，同條例第45條第1項亦有明文規定。
二、本件債務人主張：債務人甲○○○○○○目前每月薪資收入
    約新臺幣（下同）10,000元，負債總額為468,796 元，均為
    無擔保或無優先權之債務，名下僅有臺南安平郵局存款1 筆
    1,431元及機車1輛，負債顯然超過資產甚多，已達不能清償
    債務或有不能清償之虞之程度。債務人雖曾於民國95年11月
    20日依照中華民國銀行公會會員辦理消費金融案件無擔保債
    務協商機制與各債權銀行成立協商，約定分100 期，按月支
    付5,446 元，至全部清償為止。然債務人從事會計工作，因
    照顧罹患肝癌母親及自己罹患淋巴癌多次出入醫院，家中生
    活開銷發生鉅大變化，經公司同意以時薪計算公司，每月所
    得約6,000元左右，母親過世後，每月所得可增加至 10,000
    元左右，且債務人尚須扶養父親，原方案之條件已超越債務
    人之能力，造成無法正常依約繳納協商金額而有不可歸責於
    債務人之事由，致履行之前與各債權銀行成立協商顯有重大
    困難。債務人僅係一般消費者，並未從事營業，復未經法院
    裁定開始清算程序或宣告破產，爰向本院聲請更生等語。
三、債務人甲○○○○○○主張其目前每月薪資收入10,000元，
    負債總額為468,796 元，均為無擔保或無優先權之債務，名
    下僅有臺南安平郵局存款1筆 1,431元及機車1輛。債務人曾
    於消費者債務清理條例施行前，與各債權銀行就無擔保債務
    成立協商，約定每月償還5,446元，共分100期。債務人僅是
    一般消費者，並未從事營業之事實，業據提出財產及收入狀
    況說明書、債權人清冊、債務人清冊、財團法人金融聯合徵
    信中心當事人查詢個人資料（信用報告）、戶籍謄本、協議
    書、無擔保債務還款計劃、大眾銀行活期性存款存入憑條暨
    貸款繳款憑條、財政部臺灣省南區國稅局95年度綜合所得稅
    各類所得資料清單、財政部臺北市國稅及96年度綜合所得稅
    各類所得資料清單暨財產歸屬資料清單等件為證，並經本院
    依職權向債務人任職之優杰國際事業有限公司函查其任職期
    間每月實領薪資若干元等情及調取債務人之郵政、勞、健保
    及集保資料、電子稅務閘門財產所得調件明細表、財政部臺
    灣省南區國稅局所得稅之申報資料等文件審閱，核屬相符，
    堪認債務人確已達不能清償債務或有不能清償之虞之程度。
四、按債務人對於金融機構因消費借貸、自用住宅借款、信用卡
    或現金卡契約而負債務，在聲請更生或清算前，應提出債權
    人清冊，以書面向最大債權金融機構請求協商債務清償方案
    ，並表明共同協商之意旨。債務人與金融機構協商成立者，
    不得聲請更生或清算。但因不可歸責於己之事由，致履行顯
    有重大困難者，不在此限，消費者債務清理條例第151條第1
    、5 項定有明文。債務人甲○○○○○○雖曾於消費者債務
    清理條例施行前，與各債權銀行就無擔保債務成立協商，約
    定每月償還5,446元，共分100期，然債務人現每月收入僅約
    10,000元，而臺灣省97年每月每人最低生活費係 9,829元，
    有內政部歷年最低生活費公告1 份在卷可稽，債務人每月所
    領之薪資扣除其最低生活費9,829 元，以及依法應受其扶養
    之父親必要生活費用後，已不足支付其之前與各債權銀行就
    無擔保債務成立協商所約定每月應償還之5,446 元。債務人
    主張其係因不可歸責於己之事由，致履行上開協議顯有重大
    困難，堪予採信。
五、綜上所述，債務人僅係一般消費者，並未從事營業，其已達
    不能清償債務或有不能清償之虞之程度，其中無擔保或無優
    先權之債務，在1,200 萬元以下，之前雖與各債權銀行達成
    協議，但因不可歸責於己之事由，致履行上開協議顯有重大
    困難，且未經法院裁定開始清算程序或宣告破產，又查無消
    費者債務清理條例第6條第3項、第8 條或第46條各款所定駁
    回更生聲請之事由存在，則債務人聲請更生，應屬有據，爰
    裁定如主文。
中    華    民    國    98    年    1     月    17    日
              民事第二庭    法  官     張麗娟
以上正本係照原本作成。
本件不得抗告。
中    華    民    國    98    年    1     月    17    日
                            書記官     楊宗倫


司法院資訊處製作；財團法人民間司法改革基金會備份。
